最高法院民事裁定　　　　　　　　　　111年度台上字第1487號
上　訴　人　吳建輝
訴訟代理人　陳銘傑律師
　　　　　　鄭弘明律師
被 上訴 人　游銀花

　　　　　　吳進
　　　　　　施李貞
　　　　　　魏莉蓁
　　　　　　張畯瑋
　　　　　　李福來
　　　　　　黄寳貴
　　　　　　彰化縣秀水鄉公所

上　一　人
法定代理人　林英嘉
上列當事人間請求確認通行權等事件，上訴人對於中華民國 111
年2月15日臺灣高等法院臺中分院第二審判決（109年度上易字第
222號），提起上訴，本院裁定如下：
    主  文
上訴駁回。
第三審訴訟費用由上訴人負擔。
    理  由
按上訴第三審法院，非以原判決違背法令為理由，不得為之。又
提起上訴，上訴狀內應記載上訴理由，其以民事訴訟法第 469條
所定事由提起第三審上訴者，應於上訴狀內表明：原判決所違背
之法令及其具體內容、暨依訴訟資料合於該違背法令之具體事實
。其依同法第469條之1規定提起上訴者，並應具體敘述為從事法
之續造、確保裁判之一致性或其他所涉及之法律見解具有原則上
重要性之理由。同法第 467條、第470條第2項分別定有明文。而
依同法第 468條規定，判決不適用法規或適用不當者，為違背法
令；依同法第 469條規定，判決有該條所列各款情形之一者，為
當然違背法令。是當事人提起第三審上訴，如合併以同法第 469
條及第469條之1之事由為上訴理由時，其上訴狀或理由書應表明
該判決所違背之法令條項，或有關之司法院大法官解釋、憲法法
庭裁判，或成文法以外之習慣或法理等及其具體內容，暨係依何
訴訟資料合於該違背法令之具體事實，並具體敘述為從事法之續
造、確保裁判之一致性或其他所涉及之法律見解具有原則上重要
性之理由。如未依上述方法表明，或其所表明者與上開法條規定
不合時，即難認為已合法表明上訴理由，其上訴自非合法。本件
上訴人對於原判決提起第三審上訴，雖以該判決違背法令為由，
惟核其上訴理由狀所載內容，係就原審取捨證據、認定事實之職
權行使所論斷：上訴人所有彰化縣秀水鄉○○段 000地號土地（
下稱系爭土地），未臨接馬鳴路、石筍大排之防汛道路，雖與被
上訴人彰化縣秀水鄉公所（下稱秀水鄉00000000000
○地○○段 00000地號土地（下稱000-0土地）相鄰，惟000-0土
地現況為田埂泥土，未闢建為道路使用，堪認系爭土地與公路無
適宜之聯絡，致不能為通常使用，係屬袋地，有通行 000-0土地
及被上訴人游銀花以次 7人共有同段784地號土地（下稱000土地
）至馬鳴路之必要。系爭土地如通行原判決附圖（下稱附圖）一
編號A、B所示土地至馬鳴路（下稱第一方案），固為直線連接之
最短路徑，惟考量000土地除附圖二編號丁部分為秀水鄉○○路
00、00、00、00、00、00號房屋之基地外，東側部分種植水稻，
第一方案通行路徑將減損000土地可供耕作面積；況000土地西側
如附圖二編號戊所示土地已鋪設柏油，與馬鳴路直接相臨接，可
供通行使用，由編號戊所示土地向北側連接至 000-0土地，向東
側通行至附圖二編號壬所示土地，即連接至系爭土地（下稱第二
方案）。而編號壬所示土地之寬度最窄處為 3.6公尺，最寬處為
4.1 公尺，符合消防救災需求，且無妨礙系爭土地為建築使用，
雖有編號乙所示鐵架搭石棉瓦之雨棚、編號丙所示鐵皮搭建物占
用 000-0土地，然該建物無合法占用權源，足認上訴人通行附圖
二編號戊所示土地對游銀花以次 7人造成之損害，較通行附圖一
編號 B所示土地為小。上訴人主張第一方案之通行路徑，並非對
周圍地損害最少之處所，應以第二方案之通行路徑為可採等情，
指摘為不當，並就原審命為辯論及已論斷或其他與判決結果不生
影響者，泛言謂為違法，而非表明該判決所違背之法令及其具體
內容，暨依訴訟資料合於該違背法令之具體事實，更未具體敘述
為從事法之續造、確保裁判之一致性或其他所涉及之法律見解具
有原則上重要性之理由，難認其已合法表明上訴理由。又秀水鄉
公所於原審稱：附圖二編號乙、丙所示建物，並無合法占用000-
0土地權源等語，有筆錄足稽（見原審卷㈠第362頁）。上訴人謂
原審採行被上訴人未提出之攻防方法，遽認乙、丙所示建物無合
法占用權源，其訴訟程序重大瑕疵云云，尚有誤會。依首揭說明
，應認其上訴為不合法。
據上論結，本件上訴為不合法。依民事訴訟法第481條、第444條
第1項前段、第95條、第78條，裁定如主文。
中    華    民    國   111    年    6     月    2     日
                      最高法院民事第九庭
                          審判長法官  盧  彥  如  
                                法官  林  麗  玲  
                                法官  張  恩  賜  
                                法官  汪  漢  卿  
                                法官  吳  麗  惠  
本件正本證明與原本無異
                                      書  記  官
中    華    民    國   111    年    6     月    14    日